臺灣高等法院民事判決　　　　　　　 100年度家上易字第22號
　　上　訴　人　練文魁
　　被上訴　人　練美鳳
　　　　　　　　練美嬌
　　　　　　　　林德川
上列當事人間請求損害賠償事件，上訴人對於中華民國100年3月
10日臺灣基隆地方法院99年度家訴字第79號第一審判決提起上訴
，本院於100年7月20日言詞辯論終結，判決如下：
    主  文
上訴駁回。
第二審訴訟費用由上訴人負擔。
    事實及理由
一、被上訴人林德川經合法通知未於言詞辯論期日到場，雖以身
    體不適為由提出請假單（本院卷第97頁），惟並未提出任何
    證據以明，難認有民事訴訟法第386 條所列各款情事，爰依
    上訴人聲請由其一造辯論而為判決。
二、上訴人主張：被上訴人練美鳳、練美嬌係伊胞姐，被上訴人
    林德川係伊表弟，伊於98年2月8 日凌晨2時55分因傷害案件
    在新莊派出所製作完筆錄後，以簡訊告知其子練懿樂伊將被
    關，其子練懿樂再將此事告知被上訴人練美鳳。迨伊於同年
    5月4日釋放始知伊新莊租屋處之物品均遭毀損，主使者為被
    上訴人練美鳳，原因係被上訴人練美鳳向伊借款新臺幣（下
    同）250 萬元未還，又拒付伊得向被上訴人練美鳳收取之租
    金，二人發生糾紛而心生不滿；另被上訴人練美嬌因母親重
    男輕女之分配財產方式而嫉妒，兩人因而蓄意採取報復行動
    。作法係由被上訴人練美嬌、林德川及伊子練懿樂先至伊新
    莊租屋處，將伊屋內財物搬離，運至被上訴人練美鳳在基隆
    市○○路之房屋，嗣經被上訴人練美鳳、練美嬌商討後毀損
    有價值之物品及電腦周邊配件，再由被上訴人林德川運離清
    除，致伊受損新臺幣（下同）88萬9,602元。爰依民法第185
    條及第196條等規定，求為命被上訴人應連帶給付88萬9,602
    元及自98年2月9日起算法定遲延利息之判決。
    原審駁回上訴人全部請求。
    上訴人提起第二審上訴，聲明：(一)原判決廢棄。(二)被上訴人
    應連帶給付上訴人88 萬9,602元及自98年2月9日起算之法定
    遲延利息。
三、被上訴人一致聲明：上訴駁回。
  (一)被上訴人練美鳳、練美嬌答辯略以：練美鳳至看守所看上訴
    人時，上訴人告知將其新莊租屋處之東西搬回，練美鳳因有
    事而委託練美嬌、林德川將上訴人財物搬至練美鳳之南榮路
    房屋內，因該處為上訴人之子練懿樂住處，練懿樂係基督徒
    、住處房屋狹小，且認為那些物品置於住處不好，表示要將
    這些東西丟掉，渠等基於好意幫忙，渠等並無毀損物品之行
    為云云。
  (二)被上訴人林德川未於言詞辯論期日到場，惟據其於準備程序
    到場係以：伊以前從事搬家工作，被上訴人練美嬌請伊以小
    貨車去上訴人新莊租屋處將物品整理後搬至基隆市○○路房
    屋處，係上訴人之子練懿樂自行決定何類東西不要後告訴司
    機是要丟掉的。伊於刑案偵查作證時，已告知上訴人本件不
    干被上訴人練美鳳、練美嬌的事，詎上訴人其後竟將伊列為
    共同被告等語抗辯。
四、兩造不爭執之事實：
  (一)被上訴人練美鳳、練美嬌為上訴人之姐。
  (二)上訴人前曾對被上訴人練美鳳、練美嬌及訴外人練淑真（亦
    為上訴人之姐）提出涉嫌毀損之刑事告訴（下稱毀損案），
    業經臺灣基隆地方法院檢察署98年度偵第3828號、偵續字第
    118號先後為不起訴處分在案，終經臺灣高等法院檢察署 99
    年度上聲議字第5423號駁回上訴人之再議確定，有上開處分
    書在卷（原審卷第64-69頁）。
五、按當事人主張有利於己之事實者，就其事實有舉證之責任，
    民事訴訟法第277 條前段亦有明定。又民事訴訟如係由原告
    主張權利者，應先由原告負舉證責任，若原告先不能舉證，
    以證實自己主張之事實為真實，則被告就其抗辯事實即令不
    能舉證，或其所舉證據尚有瑕疵，亦應駁回原告之請求，最
    高法院17年上字第917 號判例參照。本件上訴人主張被上訴
    人應依共同侵權行為之法律關係負連帶損害賠償責任，業據
    被上訴人執詞否認，上訴人自應就被上訴人因故意或過失不
    法侵害其權利之事實負舉證責任。
六、上訴人主張：伊於98年2月8日因另案傷害案件至警察局製作
    筆錄完，電話通知伊子練懿樂將遭羈押，迨伊於同年5月4日
    出所後始發覺伊之物品包括：竊聽器、性學寶典、鞋墊、卡
    通VCD、印表機、VCD管理系統資料、客戶寶典等項不見，認
    為係遭被上訴人練美鳳、練美嬌商討後由被上訴人林德川搬
    離丟棄等情，為被上訴人所執詞否認，並辯稱：上訴人新莊
    租屋處內之物品，經渠等打包後由被上訴人林德川以小貨車
    搬至練美鳳之基隆市○○路房屋，係上訴人之子練懿樂為基
    督徒且房屋狹小放不下為由，自行決定並告知司機將物品丟
    棄等語。經查：
  (一)上訴人於98年2月8日因另案遭羈押，即請臺灣基隆看守所於
    翌日通知其姐即被上訴人練美鳳得辦理接見，有看守所之通
    知書在卷（原審卷第9 頁）。被上訴人練美鳳因而至看守所
    辦理會面，上訴人告知將其新莊租屋處之物品打包整理並辦
    理退租事宜，被上訴人練美鳳因有事，遂請被上訴人練美嬌
    及表弟被上訴人林德川處理等情，業據被上訴人一致陳明（
    原審卷第172頁，本院卷第64頁反面-65）。
  (二)就上訴人新莊租屋處之全部物品打包整理後，載運至被上訴
    人練美鳳基隆市○○路房屋之過程，上訴人並未在場目睹，
    依證人即在場之上訴人子練懿樂於本審到庭證陳：「大家都
    認為爸爸會關很久，出來應該不會再做這一途，再加上南榮
    路的房子很小，東西又這麼多，我當時已經住在南榮路房子
    ，是我提議要把一些東西丟掉…詳細內容我忘記了（我覺得
    看起來像是色情的物件就想把它丟了）」、「兩個姑姑都在
    場，我應該都有跟她們講」、「南榮路的房子太小也是因素
    之一」、「我當時有基於聖經的原則，我認為不好的東西，
    不想留在我的房子裡」、「父親被關，我問不到（意見），
    而且當時我覺得他會被關很久」、「我的動機是從自己而來
    」、「（問：父親出獄後，是否有跟父親解釋是基於聖經原
    則，覺得不好的東西不想留在南榮路的房子裡？）答：我有
    解釋，但是父親不接受」等情綦詳（本院卷第73 頁反面-74
    頁），核與其在毀損案偵查中多次證陳：「當時我認為我父
    親在從事販賣色情VCD 而被關，會被關一、兩年，出來會再
    從事相同的行業，所以就將一些可能與他工作有關的資料請
    搬家公司處理掉」、「98 年5月我父親有問我，我就告訴他
    有一些東西被我丟了」、「98 年2月我和姑姑練美嬌、搬家
    公司的林德川一起去新莊將我父親的東西搬回基隆，回基隆
    後，因為我家太小，我就向姑姑及搬家公司的人說東西太多
    了，也沒有用，要丟掉，這是當時實情」等語一致，亦有偵
    查歷次訊問筆錄足憑（原審卷第73 -76頁）。依上足認：上
    訴人於新莊租屋處之所有物品均經打包整理後，全部載運至
    上訴人之子練懿樂當時居住之基隆市○○路房屋，係因上訴
    人物件太多，南榮路房屋狹小無法擺放，練懿樂另基於宗教
    信仰認為色情不好之物品不要擺放於自己居住之房屋內，且
    為避免上訴人出獄後再從事色情行業而身陷囹圄，故自行決
    意後並告知貨車司機在車上的哪些東西不要，請司機逕作廢
    棄物處理，被上訴人3 人僅被告知，尊重居住南榮路房屋之
    人練樂懿意見，並未作任何決意丟棄之舉措甚明。
  (三)上訴人雖指摘證人練懿樂年齡小不致作丟棄決定云云，惟審
    酌：上訴人之子練懿樂係83 年2月28日生，本事件發生時將
    屆滿15歲，就讀國中，有堅定宗教信仰，一直向上訴人傳教
    ，此亦經上訴人於毀損案所自陳，業據臺灣基隆地方法院檢
    察署98 年度偵續字第118號不起訴處分書中載明（原審卷第
    67頁），可見上訴人之子練懿樂為具有相當識別能力之人，
    基於宗教信仰及避免上訴人再次犯罪之孝心，因而自主決定
    將可能會玷污自己聖潔靈魂、會讓上訴人出獄後再行使用致
    令犯罪之物品均予丟棄，核與常理相符。且據證人練懿樂於
    事後發之98 年7月起迄至本件訴訟審理時，多次到庭證述均
    相同意旨，足見其就丟棄上訴人所有外觀上有色情意味物件
    之意甚堅，從無變異；且斟酌被上訴人苟有丟棄上訴人租屋
    處物品之意，於新莊丟棄即可，自無大費周章全部打包尚載
    運至基隆市○○路之理，益認證人練懿樂之證詞為可採憑。
    上訴人未深思體恤證人練懿樂之孝思，仍空口否認，委無可
    採。卷附上訴人雖提出其上有練懿樂蓋章之切結狀（本院卷
    第54、68-69 頁），惟已據證人練懿樂到庭否認看過切結狀
    內容，其上印章亦非自己所蓋等語明確（本院卷第73頁反面
    ），復據證人練懿樂到庭親自證述如上所陳，自應以證人到
    庭證述內容為可採憑，尚無從以卷附切結狀作有利於上訴人
    之認定。
  (四)又上訴人之前曾對被上訴人練美鳳、練美嬌及訴外人練淑真
    提出刑事之毀損告訴，業經檢察官偵查後認為上訴人所指遭
    丟棄之物，或無從證實案發時仍存在於新莊租屋處，或已由
    練懿樂丟棄，均無證據認定係被上訴人練美鳳、練美嬌及訴
    外人練淑真所毀損，而為不起訴處分確定，亦有歷次不起訴
    處分書可按（原審卷第64-69頁）。
  (五)承上開說明，卷附並無任何證據證明被上訴人練美鳳、練美
    嬌就上訴人所有物品有任何故意或過失毀損丟棄之行為，被
    上訴人林德川亦僅受託前往搬家，循一般搬家程序處理，堪
    認被上訴人均無任何故意或過失侵害上訴人所有物品之情事
    。從而，上訴人依共同侵權行為之法律關係，請求被上訴人
    負連帶賠償責任，尚屬無據，應予駁回。
七、綜上所述，上訴人基於共同侵權行為之法律關係，請求被上
    訴人連帶給付88萬9,602元及自98年2月9 日起算之法定遲延
    利息，為無理由，不應准許。原審為上訴人敗訴之判決，並
    無不合。上訴意旨指摘原判決不當，求予廢棄改判，為無理
    由，應予駁回。
八、本件事證結論已臻明確，上訴人另聲請傳訊證人即練懿樂之
    母謝淑雲，惟謝淑雲並非本事件在場之人，與待證事實無關
    ，自無傳訊之必要。又上訴人其餘舉證核與結論不生任何影
    響，爰不再一一論述。
九、據上論結：本件上訴為無理由，依民事訴訟法第385條第1項
    前段、第449條第1項、第78條，判決如主文。
中    華    民    國   100    年    7     月    29    日
                    民事第一庭
                        審判長法  官  張耀彩
                              法  官  盧彥如
                              法  官  林金吾
正本係照原本作成。
不得上訴。
中    華    民    國   100    年    7     月    29    日
                              書記官  張淑芳